臺灣高雄地方法院刑事判決　　　　　　　　　　　　　　九十一年度訴字第一六號
　　公　訴　人　臺灣高雄地方法院檢察署檢察官
　　被　　　告　甲○○
右列被告因偽造文書等案件，經檢察官提起公訴（八十九年度偵字第二四三一四號）
，本院判決如左：
    主  文
甲○○無罪。
    理  由
一、公訴意旨略以：被告甲○○基於偽造私文書後持以行使之概括犯意，於民國八十
    八年八月二日，在台灣土地銀行寄予信用卡客戶即告訴人張保誠之信用卡繳款通
    知單背面個人資料異欄，偽造「張保誠」之署押，而偽造張保誠名義變更信用卡
    持有人通訊地址之私文書，並持以行使，傳真通知台灣土地銀行，將張保誠之信
    用卡通訊地址，由「高雄市○○區○○路一二三號十五樓之三」變更為「高雄市
    左營區○○路一九六號九樓」。嗣復基於意圖為自己不法所有之概括犯意，於八
    十八年八月十五日，佯稱其係張保誠本人，以電話連絡台灣土地銀行委託辦理掛
    失作業之財金資訊股份有限公司（以下簡稱財金公司），謊稱張保誠之信用卡（
    卡號0000000000000000號）遺失，經不知情之財金公司承辦人
    員於電話中確認張保誠之身分證號碼及出生年月日後，即將該信用卡辦理掛失並
    轉知台灣土地銀行，致台灣土地銀行因而陷於錯誤，於八十八年八月十九日，補
    發新卡（卡號0000000000000000）予張保誠，並以掛號郵寄至
    高雄市○○區○○路一九六號九樓，於八十八年八月二十三日，經該社區「龍華
    天下」大樓管理員代收後，被告甲○○即予以領取，而取得前開新卡。嗣承上開
    意圖為自己不法所有之概括犯意，自八十八年八月二十三日起，迄八十八年九月
    八日止，至金夜冷飲屋等信用卡特約商店，連續行使上述信用卡以刷卡消費，並
    於消費時，在簽帳單上偽造「張保誠」之署押（若為電子結帳帳單，該款帳單一
    式二聯，分別由客戶及特約商店存查，為直式印製，非電子結帳之一般手刷簽帳
    單，係一式三聯，分別由客戶、特約商店、財團法人聯合信用卡處理中心存查，
    為橫式印製）佯稱為張保誠本人，而偽造不實之私文書消費簽帳單，進而將之交
    還予各該特約商店之店員，主張其已收受商品之意思表示而行使之，使各該特約
    商店之店員陷於錯誤，而如數交付財物，共冒名刷卡消費七次，金額合計新台幣
    （以下同）十二萬二千一百六十六元，足以生損害於台灣土地銀行對信用卡消費
    管理之正確性、「張保誠」之信用及各該特約商店。迨張保誠以其未刷卡消費遭
    冒刷，拒付上述消費款，台灣土地銀行始查悉上情，因認被告甲○○涉犯刑法第
    二百十六條、第二百十條行使偽造私文書罪嫌、刑法第三百三十九條第一項之詐
    欺取財罪嫌。
二、公訴人認被告甲○○涉犯上開罪嫌，係以告發人台灣土地銀行之代理人陳炎標及
    告訴人張保誠於偵查中之指訴，並有偽造之通知台灣土地銀行信用卡個人資料異
    動傳真、財金公司會員銀行卡片掛失紀錄表、查詢國內各類掛號郵件傳真查單各
    一份、協記大樓管理顧問公司領取掛號信簽名簿一本、台灣土地銀行國際信用卡
    交易明細暨繳款通知單一份及偽造之簽帳單影本七張等附卷，另扣案之財金公司
    掛失信用卡錄音帶一捲，經送請法務部調查局就該錄音帶上之聲音與被告甲○○
    之聲音作聲紋比對鑑定結果，認該扣案錄音帶內之聲音與被告甲○○之聲音音質
    相似，有法務部調查局鑑定通知書一份附卷及錄音帶一捲扣案等，資為論罪之依
    據。訊之被告甲○○堅決否認有何行使偽造私文書及詐欺取財之犯行，辯稱：台
    灣土地銀行寄予張保誠之繳款通知單背面之個人資料異動欄內「張保誠」之署押
    ，並非伊所偽造，亦非伊傳真該通知單至台灣土地銀行，向財金公司掛失信用卡
    之電話亦非伊所打的，台灣土地銀行於八十八年八月十九日補發之新卡不是伊領
    走，高雄市○○區○○路一九六號九樓及該社區「龍華天下」伊從未去過，信用
    卡簽帳單上「張保誠」之署押，亦非伊所偽造，「龍華天下」社區協記大樓管理
    顧問公司領取掛號信簽收簿上，甲○○之署押及身分證號碼，均非伊所寫，且該
    簽收簿上之身分證號碼亦是錯誤的，伊身分證在八十七年三月間、八十七年六月
    間均曾遺失，事後才申請補發，伊並未偽造文書後持以行使亦未詐欺取財等語。
三、按犯罪事實應依證據認定之，無證據不得推定其犯罪事實；又不能證明被告犯罪
    者，應為無罪判決之諭知，刑事訴訟法第一百五十四條、第三百零一條第一項分
    別定有明文。次按刑事訴訟法上所謂認定犯罪事實之證據，係指足以認定被告確
    有犯罪行為之積極證據而言，如未能發現相當證據或證據不足以證明，自不能以
    推測或擬制之方法，以為裁判基礎（最高法院二十九年上字第三一○五號判例及
    四十年台上字第八十六號判例參照）；又認定犯罪事實，所憑之證據，雖不以直
    接證據為限，間接證據亦包括在內，然無論直接或間接證據，其為訴訟上之證明
    ，須於通常一般之人均不致於有所懷疑，而得確信其為真實之程度者，始得據為
    有罪之認定，倘其證明尚未達到此一程度，而有合理性懷疑之存在時，即無從為
    有罪之認定（最高法院七十六年台上字第四九八六號判例參照）。
四、經查：
（一）張保誠所持有台灣土地銀行發卡之前開信用卡（卡號：0000000000
      000000號），係遭人於八十八年八月二日以信用卡繳款通知單背面個人
      資料異動欄，偽造「張保誠」之署押，並將張保誠之信用卡通訊地址，由「高
      雄市○○區○○路一二三號十五樓之三」變更為「高雄市○○區○○路一九六
      號九樓」，而偽造個人資料異動之私文書，並傳真至台灣土地銀行，而變更信
      用卡持有人張保誠之通訊住址，另於八十八年八月十五日，復遭人佯稱其係張
      保誠本人，以電話連絡台灣土地銀行委託辦理信用卡掛失作業之財金公司，謊
      稱前開信用卡遺失，經不知情之財金公司承辦人員於電話中確認張保誠之身分
      證號碼及出生年月日後，即將該信用卡辦理掛失並轉知台灣土地銀行，致台灣
      土地銀行因而陷於錯誤，於八十八年八月十九日，補發新卡（卡號00000
      00000000000號）予張保誠，並以掛號郵寄至高雄市○○區○○路
      一九六號九樓，於八十八年八月二十三日，經該社區「龍華天下」大樓管理員
      代收後，即遭人書寫「甲○○」之署押及錯誤之身分證號碼Ｚ0000000
      00（被告甲○○之身分證號碼應為Ｚ000000000）予以領取，並自
      八十八年八月二十三日起，迄八十八年九月八日止，遭領取該信用卡之人持至
      金夜冷飲屋等信用卡特約商店，連續行使上述信用卡以刷卡消費，並於消費時
      ，在簽帳單上偽造「張保誠」之署押，佯稱為張保誠本人，而偽造信用卡消費
      簽帳單，進而將之交還予各該特約商店之店員，主張其已收受商品之意思表示
      而行使之，使各該特約商店之店員陷於錯誤，而如數交付財物，共計冒名刷卡
      消費七次，金額合計十二萬二千一百六十六元等事實，業據台灣土地銀行及其
      代理人陳炎標、賴梅琦分別於偵查中指訴綦詳，並據告訴人張保誠於偵訊中指
      訴明確（偵卷第五十七頁、第五十八頁），並有偽造之通知台灣土地銀行信用
      卡個人資料異動傳真、財金公司會員銀行卡片掛失紀錄表、查詢國內各類掛號
      郵件傳真查單、台灣土地銀行國際信用卡交易明細暨繳款通知書各一份、協記
      大樓管理顧問公司領取掛號信簽名簿一本及偽造之信用卡簽帳單影本七張附於
      偵卷（偵卷第六至十八頁）可按，堪信為真實。
（二）扣案之財金公司掛失張保誠信用卡錄音帶一捲，經檢察官送請法務部調查局，
      就錄音帶上疑似被告甲○○之聲音與被告甲○○本人之聲音作聲紋比對鑑定結
      果，固認該錄音帶上之聲音與被告甲○○之聲音音質相似，有法務部調查局九
      十年五月二十五日（九十）陸（三）字第九○○二六六○九號鑑定通知書一份
      附偵卷（偵卷第一三七頁）可憑，惟本院於審理中，經向法務部調查局函詢前
      開鑑定通知書所載「與其本人音質相似」是否能確認該錄音帶之聲音即為被告
      甲○○之聲音，經法務部調查局函覆補充說明：錄音帶判定「音質相似」係經
      由語音分析結果，認定約有百分之七十之機率可能是同一人之聲音，另送鑑錄
      音帶品質不良，無法作完整之聲紋圖譜比對。有該局九十一年二月一日調科參
      字第○九一○○○五四六三○號函附於審卷可按。職是，扣案之錄音帶品質不
      良，無法作完整之聲紋圖譜比對，且鑑定結果，僅是與被告甲○○之音質相似
      ，有百分之七十之機率可能是同一人之聲音，亦即尚有百分之三十之機率非被
      告甲○○之聲音，則以該錄音帶上之聲音，與被告甲○○之聲音僅係音質相似
      ，作為認定本件犯罪事實之認定，尚未達於通常一般之人均不致於有所懷疑，
      而得確信其為真實之程度者，並有合理性懷疑之存在，顯然無從據為不利於被
      告甲○○之認定。
（三）台灣土地銀行於八十八年八月十九日，補發新信用卡予張保誠，並以掛號郵寄
      至高雄市○○區○○路一九六號九樓，於八十八年八月二十三日，經該社區「
      龍華天下」委託之協記大樓管理顧問公司之大樓管理員黃樹林簽收後，即遭人
      持被告甲○○之身分證並簽署「甲○○」之署押及錯誤之身分證號碼Ｚ000
      000000（按真正之號碼為Ｚ000000000）予以領取之事實，固
      有協記大樓管理顧問公司領取掛號信簽名簿一本扣案可資佐證，惟前開領取掛
      號信簽名簿原本上，八十八年七月二十七日、八月二十三日、八月二十七日、
      八月三十一日及九月二日等五日所收之「張保誠」信件號碼分別為五九四八一
      、四○○四一、八四四三九、四七四○六、七五○七○、七五○六九等六封信
      件之「領取人」及備註欄位所書寫之「甲○○」署押及身分證號碼之筆跡，與
      被告甲○○當庭書寫字跡原本二份、被告甲○○於八十八年間在台灣銀行留存
      之優惠儲蓄存款戶綜合服務印鑑卡、優惠儲蓄存款綜合服務約定書、郵局更換
      事項紀要等影本各一份上被告甲○○所書寫之筆跡，經送請法務部調查局以照
      相放大、特徵比對、歸納比對之鑑定方法鑑定結果：協記大樓管理顧問公司領
      取掛號信簽名簿上六處「甲○○」及身分證號碼之字跡與前開被告甲○○之字
      跡筆劃特徵不同，有法務部調查局九十一年六月二十一日調科貳字第○九一○
      ○三二六四一○號鑑定通知書一份附於審卷可按。是「龍華天下」社區內，門
      牌號碼高雄市○○區○○路一九六號九樓，於八十八年七月二十七日起至同年
      九月二日止，所收取之收件人為「張保誠」之六封信件，並非被告甲○○所領
      取等情，亦堪以認定。再參酌協記大樓管理顧問公司於八十八年八月間派駐在
      「龍華天下」社區之管理員僅有黃樹林、鍾經華及余金土三位，業經證人即該
      公司區主任陳耀祥、證人即該大樓管理員黃樹林分別於偵訊中結證明確（偵卷
      第九十至九十二頁），且證人黃樹林、鍾經華於偵訊中均結證：張保誠之信件
      不是被告甲○○領走，不認識被告甲○○等語（偵卷第七十八至八十頁、第九
      十一、九十二頁、第一○四至一○六頁），另證人余金土於警訊中亦證稱：不
      認識被告甲○○，被告甲○○亦未向其領取信件等語明確（偵卷第七十四、七
      十五頁）。又被告甲○○之身分證曾於八十七年三月間及八十七年六月間因遺
      失，先後於八十七年三月九日及八十七年六月十九日向高雄縣鳳山市第一戶政
      事務所申請補領身分證之事實，亦有該戶政事務所九十一年七月九日鳳一戶字
      第○九一○○○三六七四號函附之補領身分證申請書暨附件影本在審卷可稽，
      是被告甲○○辯稱：係身分證遺失遭人冒用並偽造其署押等語，堪予採信。至
      卷附偽造之「張保誠」名義之七張信用卡簽帳單上偽造「張保誠」署押，經送
      請法務部調查局鑑定簽帳單上「張保誠」之筆跡與被告甲○○是否同一，惟因
      被告甲○○於八十七年、八十八年間所留存之筆跡資料過少，無法鑑定等情，
      亦有前開法務部調查局九十一年六月二十一日調科貳字第○九一○○三二六四
      一○號鑑定通知書一份附於審卷可按。被告甲○○既否認前開七張簽帳單上「
      張保誠」之署押係其偽造，另參酌台灣土地銀行核發予張保誠之新信用卡，係
      他人假冒被告甲○○之名義所領取，並非被告甲○○所領取，已如前述，復無
      其他積極證據足資證明簽帳單上「張保誠」之署押係被告甲○○所偽造，則被
      告甲○○辯稱：簽帳單上「張保誠」之署押並非伊所偽造，亦非伊所盜刷等語
      ，亦堪採信。
五、綜上所述，扣案之財金公司掛失張保誠信用卡錄音帶上之聲音，既無法確認以電
    話掛失張保誠失信用卡之人係被告甲○○，而台灣土地銀行補發新信用卡予張保
    誠，並郵寄至高雄市○○區○○路一九六號九樓，經該社區「龍華天下」大樓管
    理員黃樹林簽收後，亦非被告甲○○所領取，且卷附之信用卡簽帳單上偽造之「
    張保誠」署押，亦無從證明係被告甲○○所偽造，公訴人資以論罪之證據，均無
    從證明被告甲○○有行使偽造私文書及詐欺取財之犯行。此外，復查無其他積極
    證據足認被告甲○○有何行使偽造私文書及詐欺取財之犯行，既不能證明被告甲
  ○○犯罪，自應為無罪判決之諭知。
據上論斷，應依刑事訴訟法第三百零一條第一項，判決如主文。
本案經檢察官林美靜到庭執行職務。
中      華      民      國      九十一      年      八    月    十六    日
                                    臺灣高雄地方法院刑事庭
                                      法  官    涂裕洪
右正本證明與原本無異。
如不服本判決，應於判決送達後十日內，向本院提出上訴狀。
                                      書記官    賴佳慧
中    華    民    國      九十一      年      八      月      二十      日
